【裁判字號】    92,簡上,151
【裁判日期】    920630
【裁判案由】    給付借款
【裁判全文】
臺灣高雄地方法院民事判決  九十二年度簡上字第一五一號
    上  訴  人  甲○○
    訴訟代理人  高宗良  律師
    被上訴人    乙○○
右當事人間請求給付借款事件，上訴人對於中華民國九十二年二月二十五日本院高雄
簡易庭九十一年度雄簡字第二二七五號第一審簡易判決提起上訴，本院判決如左：
    主      文
上訴駁回。
第二審訴訟費用由上訴人負擔。
    事實及理由
一、被上訴人主張：上訴人於民國（下同）八十年九月十一日向訴外人高雄市第十信
    用合作社（下稱第十信用合作社）借款新台幣（下同）五十萬元，並由被上訴人
    及訴外人宋孔慨擔任連帶保證人，惟清償期屆至，上訴人因故未能清償，被上訴
    人遂於八十一年三月十一日代上訴人清償該筆借款，嗣上訴人雖承諾償還該筆款
    項，然迄今竟仍未依約履行，爰依連帶保證債務內部求償權之法律關係，請求上
    訴人給付前開五十萬元及法定遲延利息等語（原審就前開五十萬元中之二十五萬
    元部分，駁回被上訴人之請求，此部分未據被上訴人提起上訴，業已確定）。並
    聲明(一)上訴駁回；(二)第二審訴訟費用由上訴人負擔。
二、上訴人辯稱：上訴人對被上訴人已代其向訴外人第十信用合作社清償借款五十萬
    元之情，固不爭執，惟就被上訴人應分擔之二十五萬元，已由上訴人之夫即訴外
    人宋孔慨陸續代償十萬九千四百元，是該部分之款項，被上訴人自不得再向上訴
    人求償等語。並聲明(一)原判決不利上訴人部分廢棄；(二)前開廢棄部分，被上訴人
    於第一審之訴駁回；(三)第一審廢棄部分及第二審訴訟費用由被上訴人負擔。
三、按自認之撤銷，除別有規定外，以自認人能證明與事實不符或經他造同意者，始
    得為之。民事訴訟法第二百七十九條第三項定有明文。本件被上訴人主張上訴人
    於八十年九月十一日向訴外人第十信用合作社借款五十萬元，並由被上訴人及訴
    外人宋孔慨擔任連帶保證人，惟清償期屆至，上訴人因故未能清償，被上訴人遂
    於八十一年三月十一日代上訴人清償該筆借款等情，業據提出本票乙紙為證，並
    為上訴人所不爭執（見本院九十二年五月二十三日準備程序筆錄），自堪信為真
    實。至上訴人雖執前揭情詞置辯，惟查，上訴人抗辯訴外人宋孔慨已代其向被上
    訴人清償十萬九千四百元，固據提出收據十六紙為證，然為被上訴人所否認，而
    上訴人就前開十萬九千四百元是否由訴外人宋孔慨交付被上訴人以代為清償前開
    債務乙節，於原審又陳稱：「原告如果有缺錢會到我先生（指宋孔慨）的辦公室
    拿錢，是我先生拿給原告作生活費，並無要回的意思，錢是要送給原告並不是借
    給原告的，這並不是我的錢。」等語（見原審卷第七十二、七十三頁），顯已自
    認該十萬九千四百元並非基於清償系爭借款之意思而為給付，茲上訴人雖翻異前
    詞，然並未能舉證證明其前所為之自認與事實不符，是其前開所辯，實無足採。
四、次按，保證人向債權人為清償後，於其清償之限度內，承受債權人對於主債務人
    之債權。民法第七百四十九條前段著有明文。又連帶保證人與債權人間之關係與
    普通保證人固然有異，惟就其與主債務人之關係，則仍不失為保證之一種，自非
    無民法第七百四十九條之適用，是其向債權人為清償後，債權人對主債務人之債
    權，於其清償之限度內，自移轉與連帶保證人，連帶保證人自得於其清償之限度
    內，向主債務人全部求償。本件被上訴人既基於連帶保證人之地位，代上訴人清
    償向訴外人第十信用合作社借貸之五十萬元，有如上述，則依諸前開說明，其於
    此範圍內自得向上訴人求償，故其本於連帶保證債務內部求償權之法律關係，請
    求上訴人給付二十五萬元，及自九十一年八月十三日（即起訴狀繕本送達上訴人
    之翌日）起至清償日止，按年息百分之五計算之遲延利息，即有理由，應予准許
    。原審為上訴人敗訴之判決，核無違誤，上訴意旨指摘原判決不當，求予廢棄改
    判，為無理由，應予駁回。
五、本件事證已臻明確，兩造其餘主張、陳述及所提之證據，核與判決結果無影響，
    爰不再逐一予以論述，附此敘明。
六、結論：本件上訴為無理由，依民事訴訟法第四百三十六條之一第三項、第四百四
    十九條第一項、第七十八條，判決如主文。
中      華      民      國    九十二    年      六      月     三十     日
                              臺灣高雄地方法院民事第五庭
~B審判長法官  陳嘉惠
~B法      官  鍾素鳳
~B法      官  徐美麗
右為正本係照原本作成。
本判決不得上訴。
中      華      民      國    九十二    年      六      月     三十     日
~B法院書記官  楊明月


司法院資訊處製作；財團法人民間司法改革基金會備份。
